【裁判字號】    99,易,91
【裁判日期】    990225
【裁判案由】    恐嚇取財
【裁判全文】
臺灣高雄地方法院刑事判決                99年度易字第91號
公  訴  人  臺灣高雄地方法院檢察署檢察官
被      告  丙○○原名徐瑞鄉.
上列被告因恐嚇案件，經檢察官提起公訴（98年度偵字第25178
號），嗣因被告就被訴事實為有罪陳述，經本院告知簡式審判程
序意旨並聽取公訴人及被告之意見後，本院合議庭裁定由受命法
官獨任依簡式審判程序審理，判決如下：
    主  文
丙○○幫助犯恐嚇取財罪，累犯，處有期徒刑陸月，如易科罰金
，以新臺幣壹仟元折算壹日。
    事  實
一、丙○○（原名徐瑞鄉）前於民國93年間，因違反毒品危害防
    制條例案件，經本院以93年度訴字第2986號判處有期徒刑7
    月確定，於94年12月29日縮刑期滿執行完畢。詎其猶不知悔
    改，明知犯罪集團之不法份子經常利用他人存款帳戶、提款
    卡、密碼轉帳等方式，獲取不法利益並逃避執法人員之追查
    ，且依其社會經驗，應有相當之智識程度可預見將自己所有
    存款帳戶存摺、提款卡連同密碼，交付與不相識之成年人使
    用，有被犯罪集團利用作為恐嚇取財轉帳匯款或其他財產犯
    罪之虞，竟以縱有人持其存款帳戶作為犯罪工具，亦不違其
    本意之幫助犯意，於97年12月23日某時許，在其高雄市苓雅
    區○○○路43巷8 號住處巷口，將其申設之國泰世華商業銀
    行鳳山分行（下稱國泰世華銀行）帳號000000000000號帳戶
    之存摺、提款卡連同密碼，交與真實姓名、年籍不詳，自稱
    「歐小姐」之成年女子及其所屬擄鴿勒贖集團使用。嗣該擄
    鴿勒贖集團成員取得上開帳戶後，即意圖為自己不法之所有
    ，共同基於恐嚇取財之犯意聯絡，依照渠等於不詳時間，在
    嘉義及臺南地區一帶擄獲如附表所示由乙○○、庚○○（原
    名賴金輝）、戊○○、包德聰、己○○、辛○○及丁○○所
    飼養之賽鴿腳環上記載之電話號碼，聯繫如附表所示之乙○○等7 人，並恫稱：須依指定帳戶匯款，否則要將鴿子翅膀
    折斷或殺死鴿子等語，使乙○○等7 人心生畏懼，而分別於
    如附表所示時間匯入如該附表所示金額之款項至丙○○上開
    帳戶內，並旋遭該擄鴿勒贖集團成員將款項提領一空。
二、案經嘉義縣警察局竹崎分局報告臺灣高雄地方法院檢察署檢
    察官偵查起訴。
    理  由
一、本件被告丙○○所犯係死刑、無期徒刑、最輕本刑為3 年以
    上有期徒刑以外之罪，其於準備程序中就被訴事實為有罪之
    陳述，經法官告知簡式審判程序之旨，並聽取公訴人及被告
    之意見後，經本院合議庭裁定由受命法官獨任進行簡式審判
    程序，合先敘明。
二、訊據被告對於上揭事實坦承不諱，核與證人即被害人乙○○
    、庚○○、戊○○、甲○○、己○○、辛○○及丁○○於警
    詢時之證述相符（見警卷第10至37頁），並有丙○○上開國
    泰世華銀行帳戶之開戶資料及交易明細各1 份，及丁○○之
    郵政跨行匯款申請書1 紙在卷可稽（見警卷第38至41頁），
    足認被告之任意性自白與事實相符，得為認定犯罪之依據。
    從而，本件事證明確，被告上開犯行堪以認定，應依法論科
    。
三、論罪科刑：
  (一)按刑法上之幫助犯，係指以幫助之意思，對於正犯之犯罪行
    為予以助力，而未參與實施犯罪之行為者而言，最高法院19
    年上字第1984號、49年台上字第77號判例意旨可資參照，亦
    即行為人如未參與實施犯罪構成要件之行為，且係出於幫助
    之意思提供助力，即屬幫助犯，而非共同正犯。查本件被告
    提供其所有之銀行帳戶存摺、提款卡及密碼與他人使用，使
    擄鴿勒贖集團作為實施恐嚇取財之犯罪工具，其單純提供帳
    戶供人使用之行為，並不等同於向被害人施加恐嚇之行為，
    且亦無證據證明被告有參與恐嚇取財犯行之構成要件行為，
    是被告提供帳戶供人使用之行為，係對於該擄鴿勒贖集團遂
    行恐嚇取財犯行，資以助力，應論以幫助犯。
  (二)核被告所為，係犯刑法第30條第1 項前段、第346 條第1 項
    之幫助恐嚇取財罪。本件被告以一提供上開國泰世華銀行帳
    戶之行為，幫助擄鴿勒贖集團成員分別恐嚇取得如附表所示
    被害人乙○○、庚○○、戊○○、甲○○、己○○、辛○○
    及丁○○之財物，為同種想像競合犯，應依刑法第55條規定
    從一重處斷。被告有如事實欄所載受有期徒刑執行完畢之事
    實，有臺灣高等法院被告前案紀錄表在卷可稽，其受徒刑之
    執行完畢，5 年內故意再犯本件有期徒刑以上之罪，為累犯
    ，應依刑法第47條第1 項規定加重其刑。又被告並未實際參
    與恐嚇取財犯行，為幫助犯，所犯情節較正犯輕微，爰依刑
    法第30條第2 項規定，按正犯之刑減輕之，並依法先加後減
    。
  (三)爰審酌被告提供上開帳戶供犯罪集團使用，致如附表所示被
    害人乙○○、庚○○、戊○○、甲○○、己○○、辛○○及
    丁○○，分別受有如附表所示之損害，其所為助長擄鴿勒贖
    集團遂行財產犯罪之風氣，造成社會互信受損，擾亂金融交
    易往來秩序，影響層面廣泛，更使執法人員難以追查擄鴿勒
    贖集團，增加被害人求償之困難，行為實屬不該，惟念其於
    本院審理時尚能坦承犯行，犯後態度尚可，並考量其犯罪動
    機、目的、智識程度、被害人所受損害合計新臺幣34,847元
    及檢察官具體求處有期徒刑8 月稍嫌過重等一切情狀，量處
    如主文所示之刑，兼衡被告自稱高職畢業，經濟狀況不佳等
    情（見本院易字卷第32頁），諭知如主文所示易科罰金之折
    算標準，以示懲儆。
據上論斷，應依刑事訴訟法第299 條第1 項前段、第273 條之1
第1 項，刑法第30條第1 項前段、第2 項、第346 條第1 項、第
55條、第47條第1 項、第41條第1 項前段，刑法施行法第1 條之
1 第1 項、第2 項前段，判決如主文。
本案經檢察官王清海到庭執行職務。
中    華    民    國    99    年    2     月    25    日
                      刑事第十八庭    法  官  周佳佩
以上正本證明與原本無異。
如不服本判決應於收受送達後10日內向本院提出上訴書狀，並應
敘述具體理由；如未敘述上訴理由者，應於上訴期間屆滿後20日
內向本院補提理由書（均須按他造當事人之人數附繕本）「切勿
逕送上級法院」。
中    華    民    國    99    年    2     月    25    日
                                      書記官  王立山
附錄本案論罪科刑法條：
刑法第346 條第1 項
意圖為自己或第三人不法之所有，以恐嚇使人將本人或第三人之
物交付者，處6 月以上5 年以下有期徒刑，得併科1,000 元以下
罰金。
附表：
┌──┬──────┬───┬────┬───┬────────────┐
│編號│  犯罪時間  │被害人│賽鴿數量│匯款人│匯入帳戶及金額（新臺幣）│
├──┼──────┼───┼────┼───┼────────────┤
│ 1  │98年1 月5 日│乙○○│1 隻    │乙○○│金額：5,027元           │
│    │            │      │        │      │國泰世華銀行鳳山分行    │
│    │            │      │        │      │帳號：000000000000號    │
│    │            │      │        │      │戶名：徐瑞鄉            │
├──┼──────┼───┼────┼───┼────────────┤
│ 2  │98年1 月5 日│庚○○│1 隻    │庚○○│金額：10,011元          │
│    │            │（原名│        │（原名│國泰世華銀行鳳山分行    │
│    │            │賴金輝│        │賴金輝│帳號：000000000000號    │
│    │            │）    │        │）    │戶名：徐瑞鄉            │
├──┼──────┼───┼────┼───┼────────────┤
│ 3  │98年1 月5 日│戊○○│1 隻    │戊○○│金額：2,507元           │
│    │            │      │        │      │國泰世華銀行鳳山分行    │
│    │            │      │        │      │帳號：000000000000號    │
│    │            │      │        │      │戶名：徐瑞鄉            │
├──┼──────┼───┼────┼───┼────────────┤
│ 4  │98年1 月5 日│甲○○│1 隻    │甲○○│金額：7,521元           │
│    │            │      │        │      │國泰世華銀行鳳山分行    │
│    │            │      │        │      │帳號：000000000000號    │
│    │            │      │        │      │戶名：徐瑞鄉            │
├──┼──────┼───┼────┼───┼────────────┤
│ 5  │98年1 月7 日│己○○│1 隻    │蕭丁嘉│金額：2,541元           │
│    │            │      │        │      │國泰世華銀行鳳山分行    │
│    │            │      │        │      │帳號：000000000000號    │
│    │            │      │        │      │戶名：徐瑞鄉            │
├──┼──────┼───┼────┼───┼────────────┤
│ 6  │98年1 月7 日│辛○○│1 隻    │辛○○│金額：5,023元           │
│    │            │      │        │      │國泰世華銀行鳳山分行    │
│    │            │      │        │      │帳號：000000000000號    │
│    │            │      │        │      │戶名：徐瑞鄉            │
├──┼──────┼───┼────┼───┼────────────┤
│ 7  │98年1 月7 日│丁○○│1 隻    │丁○○│金額：2,217元           │
│    │            │      │        │      │國泰世華銀行鳳山分行    │
│    │            │      │        │      │帳號：000000000000號    │
│    │            │      │        │      │戶名：徐瑞鄉            │
├──┼──────┴───┴────┴───┴────────────┤
│合計│34,847元                                                        │
└──┴────────────────────────────────┘

司法院資訊處製作；財團法人民間司法改革基金會備份。
